【裁判字號】    95,交訴,179
【裁判日期】    951215
【裁判案由】    過失致死等
【裁判全文】
臺灣彰化地方法院刑事判決             95年度交訴字第179號
公  訴  人  臺灣彰化地方法院檢察署檢察官
被      告  乙○○
                    12號
上列被告因過失致死等案件，經檢察官提起公訴（95年度偵字第
7856號、95年度偵字第9263號），本院合議庭裁定由受命法官獨
任進行簡式審判程序，茲判決如下：
    主    文
乙○○服用酒類，不能安全駕駛動力交通工具而駕駛，累犯，處
有期徒刑伍月。又因過失致人於死，累犯，處有期徒刑柒月。應
執行有期徒刑拾月。
    事    實
一、乙○○前於民國94年間因違背安全駕駛罪，經臺灣臺北地方
    法院於94年9 月12日以94年北交簡字1653號判決處有期徒刑
    4 月，如易科罰金以銀元300 元折算1 日確定，並於94年10
    月31日易科罰金執行完畢，竟仍不知悛悔，復於95年8 月24
    日下午4 時至6 時許，在彰化縣鹿港鎮路邊攤飲用啤酒2 瓶
    ，爾後，其呼氣酒精濃度已逾每公升0. 55 毫克以上，達不
    能安全駕駛動力交通工具之程度，猶不顧公眾之安危，於同
    日晚上6 時許飲酒後，駕駛車號A6-4 103號自用小客貨車，
    沿彰化縣大村鄉○○路○ 段由南往北方向行駛，欲由鹿港鎮
    前往彰化縣花壇鄉三家村，嗣於同日晚上7 時50分許，途經
    茄苳路2 段35巷處時，理應隨時注意車前狀況並採取必要安
    全措施，而依當時情況天候晴，光線為夜間照明光線，該處
    道路鋪裝柏油，路面乾燥，無缺陷，亦無障礙物，視距良好
    ，並無不能注意之情事，竟因不勝酒力，疏於減速謹慎行駛
    ，適有吳北騎乘腳踏車沿茄苳路2 段35巷由西往東方向直行
    至茄苳路2 段左轉往北方向行進，致乙○○煞車不及，所駕
    駛之車號A6-4103 號自用小客貨車左側車頭撞及吳北所駕騎
    之腳踏車，吳北身體遂彈跳至空中、
    頭部撞擊前開汽車擋風玻璃後，跌落路面，因而受有頭部外
    傷、顱內出血等傷害，經送醫後仍不治死亡。乙○○於肇事
    後，犯罪被發覺前，留待現場向據報前來之警員自首而接受
    裁判。嗣經到場處理之警員對乙○○施以吐氣酒精濃度檢測
    ，測得其吐氣中所含酒精濃度仍高達每公升0.61毫克。
二、案經乙○○自首暨吳北之子甲○○訴由彰化縣警察局員林分
    局報請臺灣彰化地方法院檢察署檢察官相驗偵查及檢察官簽
    分偵查起訴。
    理  由
一、本案被告乙○○所犯係死刑、無期徒刑、最輕本刑為3 年以
    上有期徒刑以外之罪，其於準備程序就前揭被訴事實為有罪
    之陳述，經受命法官告知簡式審判程序之旨，並聽取其與公
    訴人之意見後，本院認無不得或不宜改依簡式審判程序進行
    之處，爰依刑事訴訟法第273 條之1 第1 項、第284 條之 1
    ，裁定本案由受命法官獨任進行簡式審判程序，合先敘明。
二、上揭犯罪事實，業據被告乙○○於警詢、偵訊、本院審理時
    坦承不諱（見臺灣彰化地方法院檢察署95年度相字第665 號
    卷第20-24 、42頁，95年度偵字第7856號卷第8-10、38、39
    頁，本院95年度交訴字第179 號卷第22、29頁），核與證人
    即被害人之子甲○○於警詢、偵訊中證述內容相符（見臺灣
    彰化地方法院檢察署95年度相字第665 號卷第12-15 、42、
    43頁）。且查：
（一）被告經警施以酒精呼氣濃度測試結果為0.61MG/L，有彰化
      縣警察局道路交通事故當事人酒精濃度測定紀錄表、彰化
      縣警察局舉發違反道路交通管理事件通知單、刑法第 185
      條之3 案件測試觀察紀錄表等件存卷為憑（見臺灣彰化地
      方法院檢察署95年度相字第665 號卷第31、34、38頁），
      參以行政院國軍退除役官兵輔導委員會臺北榮民總醫院88
      年8 月5 日（88）北總內字第26868 號函：酒精呼氣濃度
      如逾0.5M G/ L ，即達反應較慢、感覺減低及影響駕駛之
      輕到中度中毒程度，及法務部88年5 月17日法88檢字第00
      1669號函：酒精濃度呼氣達每公升0.55毫克或血液濃度達
      0.11％以上者，肇事率為一般正常人之10倍，已達不能安
      全駕駛動力交通工具之標準等所示，被告測試結果既逾此
      標準，顯已達不能安全駕駛動力交通工具之程度甚明。
（二）按汽車行駛時，駕駛人應注意車前狀況，並隨時採取必要
      之安全措施；汽車駕駛人飲用酒類或其他類似物後其吐氣
      所含酒精濃度超過每公升0.25毫克或血液中酒精濃度超過
      百分之0.05以上，不得駕車，道路交通安全規則第94條第
      3 項、第114 條第2 款分別載有明文。被告為領有駕駛執
      照之成年人（見臺灣彰化地方法院檢察署95年度相字第66
      5 號卷第35頁），知悉不得酒後駕車，且依其智識、能力
      ，及當時天候晴，光線為夜間照明光線，該處道路鋪裝柏
      油，路面乾燥，無缺陷，亦無障礙物，視距良好，並無不
      能注意之情事（見臺灣彰化地方法院檢察署95年度相字第
      665 號卷第9-11、25-30 、36、37頁），被告竟疏於注意
      未謹慎慢行，致煞車不及碰撞被害人吳北，是被告之駕車
      行為失當，顯有過失亦明。
（三）被害人吳北確因本件車禍導致頭部外傷合併硬腦膜下出血
      、氣腦、腦腫，送醫後不治死亡，業經檢察官率同法醫師
      進行相驗屬實，並製有勘驗筆錄、臺灣彰化地方法院檢察
      署相驗屍體證明書、法醫驗斷書在卷可佐（見臺灣彰化地
      方法院檢察署95年度相字第665 號卷第40-50 頁），堪認
      被告過失駕車肇事行為，與被害人之死亡結果間，具有相
      當因果關係。
（四）此外，復有道路交通事故現場圖、道路交通事故調查報告
      表(一)( 二)各1 份、彰化基督教醫院非病死者司法相驗
      病歷摘要、證號查詢汽車駕駛人、車號查詢汽車車籍、肇
      事現場照片共10張等附卷可參（見臺灣彰化地方法院檢察
      署95年度相字第665 號卷第9-11、25-30 、36、37頁），
      是被告之自白核與事實相符，事證明確，其犯行洵堪認定
      ，應依法論科。
三、核被告所為，係犯刑法第185 條之3 之服用酒類不能安全駕
    駛動力交通工具而駕駛罪、第276 條第1 項之過失致人於死
    罪。其所犯2 罪之間，犯意各別，罪名互殊，應分論併罰之
    。又被告為汽車駕駛人，酒醉駕車因而致被害人死亡，應依
    道路交通管理處罰條例第86條第1 項，就其所犯過失致死罪
    部分，加重其刑。另查，被告曾於94年間違背安全駕駛罪，
    經臺灣臺北地方法院於94年9 月12日以94年北交簡字1653號
    判決處有期徒刑4 月，如易科罰金以銀元300 元折算1 日確
    定，並於94年10月31日易科罰金執行完畢，此有臺灣高等法
    院被告前案紀錄表、臺灣彰化地方法院檢察署刑案資料查註
    紀錄表各1 份存卷可考，其於5 年內故意再犯本件有期徒刑
    以上之罪，為累犯，應依刑法第47條第1 項之規定，加重其
    刑，並就其所犯過失致死罪部分遞加重之。惟被告於肇事後
    ，犯罪被發覺前，留待現場向警方自首而接受裁判，有彰化
    縣警察局道路交通事故肇事人自首情形紀錄表1 件存卷可據
    （見臺灣彰化地方法院檢察署95年度相字第665 號卷第33頁
    ），其對未發覺之罪自首而接受裁判，依修正前刑法第62條
    前段之規定，減輕其刑。上揭加重及減輕部分，並先加重而
    後減輕之。爰審酌被告前有違背安全駕駛罪前科在案，又因
    酒醉駕車、疏未注意交通規則，造成他人死亡之結果，影響
    公眾行之安全及他人生命法益非微，與肇事後已與被害人家
    屬達成和解（見本院95年度交訴字第179 號卷第31、32頁）
    ，參以其手段、犯後態度、智識程度、犯罪所生危害等一切
    情狀，分別量處如主文所示之刑，及定其應執行之刑。
據上論斷，應依刑事訴訟法第273條之1第1項、第299 條第1項前
段，道路交通管理處罰條例第86條第1項，刑法第185 條之3、第
276 條第1 項、第47條第1 項、第62條前段、第51條第5 款，刑
法施行法第1 條之1 ，判決如主文。
本案經檢察官王尹敏到庭執行職務。
中    華    民    國    95    年    12    月    15    日
                  刑事第一庭    法  官  林秉暉
以上正本證明與原本無異。
如不服本判決，應於判決送達10日內，向本院提出上訴狀 (須附
繕本)。
告訴人或被害人對於判決如有不服具備理由請求檢察官上訴者，
其上訴期間之計算係以檢察官收受判決正本之日期為準。
中    華    民    國    95    年    12    月    15    日
                                書記官  梁高賓
附錄本案論罪科刑法條全文：
刑法第185條之3
服用毒品、麻醉藥品、酒類或其他相類之物，不能安全駕駛動力
交通工具而駕駛者，處1年以下有期徒刑、拘役或3萬元以下罰金
。
刑法第276條
因過失致人於死者，處2年以下有期徒刑、拘役或2千元以下罰金
。
從事業務之人，因業務上之過失犯前項之罪者，處5年以下有期
徒刑或拘役，得併科3千元以下罰金。


司法院資訊處製作；財團法人民間司法改革基金會備份。
